臺灣士林地方法院交通事件裁定　　　　 93年度交聲字第753號
原處分機關　台北市交通事件裁決所
受處分　人　　甲○○
右列異議人即受處分人因違反道路交通管理處罰條例案件，對於
原處分機關民國93年7 月15日所為之處分（原處分案號：北市裁
一字第裁二二─A1A202577 號），聲明異議，本院裁定如下：
        主  文
原處分關於汽車駕駛人，駕駛汽車違反道路交通安全規則，因而
肇事致人受傷部分，依九十三年七月一日修正施行前第六十一條
第三項所為「吊扣駕駛執照三個月」之處分撤銷。
甲○○汽車駕駛人，駕駛汽車違反道路交通安全規則，因而肇事
致人受傷，記「違規點數參點」。
其餘異議駁回。
        理  由
一、行車起步前應顯示方向燈，注意前後左、右有無障礙或車輛
    行人，並應讓行進中之車輛行人優先通行，道路交通安全規
    則第八十九條第一項第六款定有明文。又汽車駕駛人，起駛
    前，不讓行進中之車輛、行人優先通行者，處新臺幣六百元
    以上一千八百元以下罰鍰；又違反該條例第45條規定者，依
    同條例第63第1 項第1 款規定記違規點數一點，道路交通管
    理處罰條例第四十五條第十款、第六十三條第一項定有明文
    。而道路交通管理處罰條例第六十一條條文業經總統於民國
    九十三年四月二十一日以華總一義字第09300077601 號令修
    正公布，並經行政院定自九十三年七月一日施行（發文日期
    ：九十三年六月三十日，發文字號：院台交字第0930008668
    4 號）。依修正後道路交通管理處罰條例第六十一條第三項
    規定，汽車駕駛人駕駛汽車違反道路交通安全規則，因而肇
    事致人受傷者，記違規點數三點；致人重傷者，吊扣其駕駛
    執照三個月至六個月。
二、原處分意旨略以：異議人於九十三年四月十七日下午七時許
    ，駕駛DY-0366 號自小客車沿台北市○○路○段外側車道路
    邊停車格由東向西起步至肇事地點時，其左前車角燈與沿同
    向外側車道行駛之ANX-022 號重機車前車頭相撞及而肇事，
    經警舉發「1 起駛前，不讓行進中之車輛先行。2 違反道路
    交通安全規則因而肇事致人受輕傷。」之違規。依道路交通
    管理處罰條例第四十五條第十款及第六十一條第三項規定，
    分別裁決罰鍰新台幣六百元及吊扣駕駛執照三個月，並依同
    條例第六十三第一項規定記違規點數一點。
三、異議意旨略以：台北交通事件裁決所指伊違反道路交通安全
    規則第八十九條第一項第六款規定，伊並無違反之事實。伊
    將車駛出停車格時，確實已打方向燈，亦注意後方來車。伊
    車輛遭受碰撞前已是停車狀態，正等候後方來車先行，係伊
    車遭對方騎車撞及，本件事故乃對方行駛過快或不察，且對
    方為無照駕駛。罰錢事小但要扣駕照，影響實在太大，盼能
    明察等語。
四、經查：
(一)、受處分人甲○○於九十三年四月十七日十九時，駕駛DY-036
    6 號自小客車沿台北市○○路○段外側車道路邊停車格由東
    向西起步，其車身一半已駛離停車格，跨在第三車道上，而
    其左前車角燈與沿同向外側車道由鄭震洲騎乘之ANX-022 號
    重機車前車頭相撞及而肇事，致鄭震洲受有手腳多處擦傷之
    事實，有台北市政府警察局交通警察大隊受理交通違規事件
    調查表、交通事故分析研判表、道路交通事故現場圖、補充
    資料表、談話紀錄表等在卷可稽。異議人雖以肇事當時其車
    左前輪剛駛出停車格，並踩著剎車在等，已經有四、五台機
    車過去，結果對方碰過來，撞到其車左前輪，伊當時往後看
    ，有無車輛少一點，對方撞過來伊亦不知如何才撞上為辯解
    。然據受處分人所陳，伊將車駛出時，踩著剎車在等經過之
    機車，且有四、五輛機車也駛經過，顯示當時第三車道上有
    多數之車輛正在行進中，受處分人即不能冒然駛出停車格，
    且觀諸警方所繪之肇事現場圖，受處分人所駕駛之小客車已
    駛出大半車身，並非如其所稱，僅駛出左前車輪一個輪子，
    其辯解並不可採。再其既已駛出停車格大半車身，顯然已開
    始起步，縱起步後停在路中，亦足認其有違反道路交通安全
    第八十九條第一項第六款所定「起步前未讓行進中之車輛先
    行」之疏失。而鄭震洲因本件車禍受有手腳多處擦傷之事實
    ，亦有道路交通事故補充表可憑，且為受處分人所不爭執。
    鄭震洲之傷勢與受處分人之上開違規肇事行為具有相當因果
    關係，因而可認受處分人確有「起步前未讓行進中之車輛先
    行」、「違反道路交通安全規則，因而肇事致人受傷」之違
    規。
(二)、受處分人既於上述時地「起步前未讓行進中之車輛先行」、
    「違反道路交通安全規則因而肇事致人受輕傷」之違規，原
    處分依據道路交通管理處罰條例第四十五條第一項第十款及
    同條例第六十三條第一項之規定，處受處分人新台幣六百元
    之罰鍰及記違規點數一點，均無違誤。
(三)、惟按行政罰雖異於刑事罰，但均屬對於行為人不利之處分，
    故行政罰在法律之適用上，除法律另有規定者外，應類推適
    用刑法第二條第一項：「行為後法律有變更者，適用裁判時
    之法律，但裁判前之法律有利於行為人者，適用最有利於行
    為人之法律。」，此不違反行政目的之實現，自允對於行為
    人為有利之解釋，始符行政程序法第七條、第八條揭櫫之比
    例原則、信賴保護原則之意旨，此觀之行政罰法草案第五條
    明定：「行為後法律或自治條例有變更者，適用行政機關最
    初裁罰時之法律或自治條例。但裁處前之法律或自治條例有
    利於受處罰者，適用最有利於受處罰者之規定」，亦採從新
    從輕原則之規定甚明。再行政機關於行為人違反行政法裁處
    時，適用裁處時之法律，但裁處前之法律有利於行為人者，
    適用最有利於行為人之法律。而所謂裁處，包括訴願、行政
    訴訟之決定或判決（最高行政法院八十九年九月十三日八十
    九年度九月份第一次庭長法官聯席會議決議意旨參照）。又
    所謂裁處不以原處分機關之行為為限，凡在復查；訴願以迄
    行政訴訟中，尚未裁處確定之案件均有從輕從新原則適用（
    最高行政法院八十六年判字第六七四號判決參照），則對違
    反行政法之行為人為裁處時，除裁處前之法律有利於行為人
    外，自應以裁處時之法律為裁處之依據。雖道路交通管理處
    罰條例並未如稅捐稽徵法第四十八條之三「納稅義務人違反
    本法或稅法之規定，適用裁處時之法律。但裁處前之法律有
    利於納稅義務人者，適用最有利於納稅義務人之法律。」之
    相關規定，惟道路交通管理處罰條例所定罰鍰、吊扣證照、
    記點之裁罰，本屬行政罰之性質（參照行政罰法草案第一條
    、第二條亦將罰鍰、吊扣證照、記點之處分均定為行政罰）
    ，從而，自有上開法則之適用，核先敘明。
(三)、查本件受處分人係於九十三年四月十七日因違反道路交通安
    全規則而致人受輕傷，經主管機關於九十三年七月十五日依
    修正前之道路交通管理處罰條例第六十一條第三項裁處，有
    台北市交通事件裁決所違反道路交通管理事件裁決書一紙附
    卷可憑，惟因道路交通管理處罰條例第六十一條業於九十三
    年七月一日修正公布施行，依前揭說明，經比較結果以修正
    後對受處分人較為有利，自應依修正後之道路交通管理處罰
    條例第六十一條第三項裁處受處分人記違規點數三點。則原
    處分依修正前之道路交通管理處罰條例第六十一條第三項裁
    處受處分人吊扣駕駛執照三個月部份即有違誤，應予撤銷，
    受處分人異議之事由雖未敘及此部分，惟原處分既有上述之
    違誤，自應由本庭予以撤銷，另為記違規點數三點之處分，
    以資適法。其餘之異議，並無理由，應予駁回。
五、據上論斷，應依道路交通管理處罰條例第八十九條，道路交
    通案件處理辦法第十九條、第二十條，裁定如主文。
中    華    民    國   94   年    1     月    10   日
                          臺灣士林地方法院交通法庭
                                      法  官  林秀鳳
以上正本證明與原本無異。
如不服本裁定應於送達後五日內向本院提出抗告狀
                                      書記官  陳韻如
中    華    民    國   94   年    1     月    10   日
